臺灣板橋地方法院民事判決　　　　　　　 94年度訴字第516號
原　　　告　丙○○
訴訟代理人　陳麗真律師
複代理人　　周俊智律師
被　　　告　甲○○
訴訟代理人　鄧湘全律師
複代理人　　王唯鳳律師
　　　　　　乙○○
被　　　告　戊○○○
　　　　　　丁○○　　住台北縣林口鄉○○村○○路581巷6號
　　　　　　庚○○　　住台北縣林口鄉東林村粉寮56號之1
　　　　　　壬○○　　住台中縣.
　　　　　　　　　　　　3
　　　　　　己○○　　住台中市.
　　　　　　　　　　　　3
兼上列三人
共　　　同
訴訟代理人　辛○○　　住台中市.
上列當事人間請求分割共有物事件，經本院於民國96年5 月10日
言詞辯論終結，判決如下：
    主  文
原告與被告甲○○、戊○○○、丁○○共有坐落台北縣林口鄉○○段粉寮水尾小段二○二之四地號土地准予分割，其分割方法如
下：如附圖編號二○二之四Ａ部分歸原告與被告戊○○○、丁○○所有，並仍由原告以應有部分三九四分之十二與被告陳牡丹以
應有部分三九四分之三五二及被告丁○○以應有部分三九四分之
三十之比例保持共有；如附圖編號二○二之四Ｂ部分歸被告甲○○所有。
原告與被告甲○○、戊○○○、壬○○、蔡宏祥、辛○○、庚○○共有坐落台北縣林口鄉○○段粉寮水尾小段二○二之八地號土
地准予分割，其分割方法如下：如附圖編號二○二之八Ａ部分歸
原告與被告戊○○○所有，並仍由原告以應有部分三七○分之十
八與被告陳牡丹以應有部分三七○分之三五二之比例保持共有；
；如附圖編號二○二之八Ｂ部分歸被告甲○○所有；如附圖編號
二○二之八Ｄ、Ｅ、Ｆ、Ｇ部分則依序歸被告壬○○、蔡宏祥、
辛○○、庚○○所有；如附圖編號二○二之八Ｈ部分則仍由原告
與被告甲○○、戊○○○、壬○○、蔡宏祥、辛○○、庚○○依
分割前之原有應有部分比例保持共有。
原告與被告甲○○、戊○○○、丁○○共有坐落台北縣林口鄉○○段粉寮水尾小段二四一地號土地准予分割，其分割方法如下：
如附圖編號二四一Ａ部分歸原告與被告戊○○○、丁○○所有，
並仍由原告以應有部分一九七分之三與被告陳牡丹以應有部分一
九七分之一七九及被告丁○○以應有部分一九七分之十五之比例
保持共有；如附圖編號二四一Ｂ部分歸被告甲○○所有。
原告與被告甲○○、戊○○○、丁○○共有坐落台北縣林口鄉○○段粉寮水尾小段二四一之三地號土地准予分割，其分割方法如
下：如附圖編號二四一之三Ａ部分歸原告與被告戊○○○、丁○○所有，並仍由原告以應有部分三九四分之十二與被告陳牡丹以
應有部分三九四分之三五二及被告丁○○以應有部分三九四分之
三十之比例保持共有；如附圖編號二四一之三Ｂ部分歸被告甲○○所有。
訴訟費用由原告與被告戊○○○、丁○○負擔百分之九十三，其
餘由被告甲○○負擔百分之三；被告壬○○、蔡宏祥、辛○○、
庚○○各負擔百分之一。
    事  實 及 理  由
一、本件被告戊○○○、丁○○未於最後言詞辯論期日到場，核
    無民事訴訟法第386 條各款所列情形，爰依原告聲請，由其
    一造辯論而為判決。
二、原告起訴主張：
  (一)坐落台北縣林口鄉○○段粉寮水尾小段202 之4 地號土地為
    原告與被告戊○○○、丁○○、甲○○所共有，應有部分依
    序為400 分之12、100 分之88、40分之3 、200 分之3 ，為
    便於土地使用請求分割，今原告願與被告戊○○○、丁○○
    仍維持共有，爰聲明請求分割如附圖202 之4 Ａ部分歸原告
    與被告戊○○○、丁○○共有，202 之4 Ｂ部分則歸被告甲○○所有。
  (二)坐落台北縣林口鄉○○段粉寮水尾小段202 之8 地號土地為
    原告與被告戊○○○、甲○○、壬○○、蔡宏祥、辛○○、
    庚○○所共有，應有部分除原告及被告戊○○○依序為400
    分之18、100 分之88外，其餘被告均各為200 分之3 ，為便
    於土地使用請求分割，今原告願與被告戊○○○仍維持共有
    ，爰聲明請求分割如附圖202 之8 Ａ部分歸原告與被告戊○○○共有，202 之8 Ｂ部分則歸被告甲○○所有，202 之8
    Ｄ、Ｅ、Ｆ、Ｇ部分則依序歸被告壬○○、蔡宏祥、辛○○
    、庚○○所有。另如附圖編號202 之8 Ｈ部分為便於兩造分
    割後土地出入道路使用，則仍由原告與被告甲○○、戊○○○、壬○○、蔡宏祥、辛○○、庚○○依分割前之原有應有
    部分比例保持共有。
  (三)坐落台北縣林口鄉○○段粉寮水尾小段241 地號土地為原告
    與被告戊○○○、丁○○、甲○○所共有，應有部分依序為
    200 分之3 、200 分之179 、40分之3 、200 分之3 ，為便
    於土地使用請求分割，今原告願與被告戊○○○、丁○○仍
    維持共有，爰聲明請求分割如附圖241 Ａ部分歸原告與被告
    戊○○○、丁○○共有，241 Ｂ部分則歸被告甲○○所有。
  (四)坐落台北縣林口鄉○○段粉寮水尾小段241 之3 地號土地為
    原告與被告戊○○○、丁○○、甲○○所共有，應有部分依
    序為400 分之12、100 分之88、40分之3 、200 分之3 ，為
    便於土地使用請求分割，今原告願與被告戊○○○、丁○○
    仍維持共有，爰聲明請求分割如附圖241 之3 Ａ部分歸原告
    與被告戊○○○、丁○○共有，241 之3 Ｂ部分則歸被告甲○○所有。
三、被告甲○○、壬○○、蔡宏祥、辛○○、庚○○則均聲明同
    意原告所主張上述如附圖所示之分割方案，另被告戊○○○
    、丁○○雖未於言詞辯論到庭，但亦出具同意書表示分割後
    願與原告保持共有。
四、按各共有人，得隨時請求分割共有物。但因物之使用目的不
    能分割或契約訂有不分割之期限者，不在此限，民法第823
    條第1 項定有明文。又分割共有物，以消滅共有關係為目的
    。法院裁判分割共有土地時，除因該土地內部分土地之使用
    目的不能分割 (如為道路)或 部分共有人仍願維持其共有關
    係，應就該部分土地不予分割或准該部分共有人成立新共有
    關係外，應將土地分配於各共有人單獨所有，最高法院69年
    台上字第1831號判例意旨可資參照。查上開土地為兩造所共
    有之事實，已據原告提出各該地號之土地登記謄本在卷可憑
    ，並為被告所不爭，足認為真。系爭土地依使用目的並無不
    能分割之情事，且兩造亦無不能分割之約定，而兩造就上開
    系爭土地於起訴時既有爭執而難為協議分割，原告自得依上
    揭法條規定訴請判決分割。
五、經本院到場履勘上開各地號土地現場並勸諭兩造協調適當分
    割方案後，原告嗣已另提出如上述分割方案，並已為被告所
    同意。兩造並願就如附圖編號202 之8 Ｈ部分，為便於分割
    後兩造土地出入道路使用，則仍願由原告與被告甲○○、戊○○○、壬○○、蔡宏祥、辛○○、庚○○依分割前之原有
    應有部分比例保持共有。本院核該分案兩造各分得土地形狀
    、位置及使用之便利性，均已兼顧原告與各該被告之利益及
    意願，本院因認原告所提出之分割方案核屬適宜之分割方案
    ，應予准許。
六、從而，原告依據民法第823 條第1 項前段、第824 條第2 項
    之規定，請求分割兩造共有之上開各該地號土地如判決主文
    所示，洵屬有據，應予准許。
七、末按分割共有物訴訟為形式之形成訴訟，法院不受原告聲明
    分割方案之拘束，如准予裁判分割，原告之訴即有理由，自
    無敗訴之問題，且兩造均因本件裁判分割而同霑利益，故本
    院認於裁判分割共有物訴訟，於法院准予分割，原告之訴為
    有理由時，仍應由兩造分別就各該土地所有分割後利益及應
    有部分比例分擔訴訟費用較符公平原則，爰依民事訴訟法第
    80 條 之1 規定，酌定如主文所示之兩造訴訟費用之分擔，
    附此敘明。
八、結論：原告之訴為有理由，依民事訴訟法第385 條第1 項前
    段、第80條之1，判決如主文。
中　　華　　民　　國　　96　　年　　5 　　月　　31　　日
                  民事第三庭    法　官　朱耀平
以上正本係照原本作成
如對本判決上訴，須於判決送達後20日內向本院提出上訴狀
中　　華　　民　　國　　96　　年　　5 　　月　　31　　日
                                書記官　陳淑芳
